【裁判字號】    99,家聲,254
【裁判日期】    991104
【裁判案由】    聲請核定遺產管理人報酬
【裁判全文】
臺灣屏東地方法院民事裁定             99年度家聲字第254號
聲  請  人  黃見志律師（即被繼承人甲○○之遺產管理人）
上列聲請人聲請酌定遺產管理報酬事件，本院裁定如下：
    主  文
本件遺產管理人之報酬為新臺幣壹萬捌仟元；就遺產管理之代墊
費用為新臺幣玖佰肆拾元。
程序費用新臺幣壹仟元由被繼承人甲○○之遺產負擔。
    理  由
一、聲請意旨略以：鈞院前以98年度財管字第4 號民事裁定指定
    聲請人為被繼承人甲○○之遺產管理人，嗣聲請人就任遺產
    管理人後，依法進行查明被繼承人之遺產等各項職務之進行
    ，並依法對被繼承人之繼承人、債權人及受遺贈人為公示催
    告，因該被繼承人並無親屬會議可資酌定報酬數額，爰聲請
    本院核定遺產管理人之報酬，另聲請人就本件管理遺產期間
    ，代墊費用共新臺幣（下同）2,940 元，特為本件聲請等語
    。
二、按遺產管理人得請求報酬，其數額由親屬會議按其勞力及與
    被繼承人之關係酌定之。依本法之規定應開親屬會議時，由
    當事人、法定代理人或其他利害關係人召集之。親屬會議不
    能召開或召開有困難時，依法應經親屬會議處理之事項，由
    有召集權人聲請法院處理之。依民法第1132條第2 項規定，
    聲請法院處理下列各款所定應經親屬會議處理之事件，由被
    繼承人住所地之法院管轄：(三)民法第1183條所定遺產管理人
    報酬之酌定，民法第1183條、第1129條；第1132條第2 項及
    非訟事件法第166 條第1 項第6 款分別定有明文。故法院選
    任之遺產管理人得聲請法院酌定其報酬及支出之必要管理費
    用，惟本案並無親屬會議可資酌定報酬數額，是遺產管理人
    自得向被繼承人住所地之法院聲請酌定遺產管理人之報酬。
三、經查：
  (一)聲請人主張其業經本院以98年度財管字第4 號民事裁定選任
    為被繼承人甲○○之遺產管理人，及就任遺產管理人後，聲
    請人進行之管理工作包括搜索財產、聲請公示催告、遺產管
    理登記、登報、協同處理遺產拍賣及告知其他債權人參與分
    配等項，且於管理遺產期間，為被繼承人甲○○代墊費用
    2,940 元一節，業據提出本院98年度財管字第4 號裁定暨確
    定證明書、本院98年度家催字第131 號民事裁定、本院自行
    收納款項統一收據、財政部臺灣省南區國稅財產歸屬資料清
    單、財政部臺灣省南區國稅局遺產稅免稅證明書、土地登記
    第二類謄本、臺灣新生報社刊登廣告證明單影本各1 份為證
    。本院斟酌本件被繼承人之遺產關係單純，聲請人管理遺產
    之工作內容尚非繁複，而聲請人擔任無人承認繼承遺產之遺
    產管理人，與財團法人法律扶助基金會（下稱法扶）律師同
    樣具有公益性質，而擔任法扶之律師，依法扶酬金計付標準
    表，撰擬法律文件乙件2,000至5,000 元，及處理本件遺產
    管理事務因遺產拍賣程序時間上或有延長，然撰狀之份數、
    耗費之勞力、心力程度非鉅等一切情狀，認本件核予遺產管
    理人之報酬以18,000元為適當。
  (二)至本件聲請人主張聲請公示催告程序費用1,000 元，雖屬管
    理遺產所需費用，惟因業經本院於98年度家催字第131 號之
    裁定中裁定程序費用由被繼承人甲○○之遺產負擔並已確定
    其數額，而本件程序費用1,000 元亦係由被繼承人甲○○之
    遺產負擔，均毋庸再重複納入計算外，其餘墊付謄本費、登
    報費、辦理遺產管理人登記等費用合計940 元核屬管理遺產
    所需之必要費用，聲請人既先為墊付，自應准由被繼承人之
    遺產為負擔。
  (三)綜上，本件核予遺產管理人之報酬為18,000元，另應加計代
    墊費用940 元，爰裁定如主文所示
四、依非訟事件法第166 條第2 項，裁定如主文。
中    華    民    國    99    年    11    月    4     日
                        家事庭法  官  趙家光
以上正本係照原本作成。
如不服本裁定應於送達後10日內向本院提出抗告狀，並繳納抗告
費新臺幣1,000元。
中    華    民    國    99    年    11    月    4     日
                              書記官  簡慧瑛

司法院資訊處製作；財團法人民間司法改革基金會備份。
